【裁判字號】    98,訴,1161
【裁判日期】    980828
【裁判案由】    侵權行為損害賠償
【裁判全文】
臺灣臺北地方法院民事判決              98年度訴字第1161號
原      告  甲○
被      告  乙○○
上列當事人間侵權行為損害賠償事件，本院於民國98年8月14日
言詞辯論終結，判決如下：
    主  文
被告應給付原告新台幣拾萬元，及自民國98年4月10日起至清償
日止，按年息百分之五計算之利息。
原告其餘之訴駁回。
訴訟費用由被告負擔五十分之一，餘由原告負擔。
本判決第一項得假執行，但被告如於假執行程序實施前以新台幣
拾萬元為原告供擔保後，得免為假執行。
原告其餘假執行之聲請駁回。
    事實及理由
一、原告起訴主張：
(一)被告為中華民國第7屆之立法委員，於97年7月24日接受訴外
    人三立電視台訪問時，經同日中時電子報、NOWnews等相關
    報導內容，均以「甲○這瘋狗」、「實在不想跟瘋狗回應」
    等侮辱性字眼來回應記者問題，被告前開公開侮辱之行為，
    對身為民意代表之原告形象及身心受創極深，難以平復，並
    已嚴重侵害原告之名譽權。爰依侵權行為之法律關係，依據
    民法第184條、第195條規定，訴請被告負擔損害賠償責任。
(二)聲明：
    1、被告應給付原告新台幣 (下同)500 萬元及自起訴狀繕本
       送達之翌日起按年息5%計算之利息。
    2、願以台灣銀行可轉讓定期存單供擔保，請准予宣告假執
       行。
二、被告抗辯則以：其係在立法院於民進黨團每天例行之記者會
    上，非自願地接受記者訪問，而說出「原告這瘋狗」等語，
    係善意評論，並無去傷害原告名譽之故意，且原告自己常把
    瘋狗2字掛在嘴上，原告不可能受有精神損害等語，請求駁
    回原告之訴，如受不利判決，願供擔保請准宣告免為假執行
    。
三、本院之判斷：
(一)兩造不爭執之事項：
    1、兩造均為中華民國第7屆之立法委員。
    2、被告因訴外人前總統陳水扁先生於97年7月23日至法院開
       庭時，遭人腳踹之社會案件，被告於翌日近中午時在立
       法院內召開記者會，呼籲大眾勿以此事大作文章。其間
       有記者提問對原告指陳水扁係預謀被踹一事有何看法時
       ，被告則陳述「甲○這瘋狗喔，我覺得他昨天已經化身
       成醫生之外，他還可以去寫科幻小說」等語。
    3、被告前開言詞經原告訴請台北地檢署偵查後聲請簡易判
       決處刑，經本院刑事庭以98年易字第494號判決被告公然
       侮辱人，處罰金新台幣6,000元，如易服勞役，以新台幣
       1,000元折算一日。經被告上訴後高院為98年度上易字第
       1359號判決駁回上訴確定。
(二)本件之爭點：
    1、被告前揭言論是否確實有侵害原告之名譽?
    2、如被告應負擔損害賠償責任時，應賠償原告之金額為何?
(三)得心證之理由
    1、按因故意或過失不法侵害他人之權利者，負損害賠償責
       任；不法侵害他人身體、健康、名譽、自由、信用、隱
       私、貞操，或不法侵害其他人格法益而情節重大者，被
       害人雖非財產上之損害，亦得請求賠償相當之金額，其
       名譽被侵害者，並得請求回復名譽之適當處分。民法第
       184條第1項前段、第195條第1項分別定有明文。是該項
       侵權行為請求權基礎之成立要件，除須具備侵害行為外
       ，尚應存有行為不法之客觀要件。而所謂名譽，即指人
       格之社會評價，故名譽有無受侵害，應斟酌被害人在社
       會上之地位以客觀標準，對其評價是否貶損以為斷，倘
       依社會觀念足認其人之聲譽已遭貶損，即足當之。又名
       譽被侵害者，關於非財產上之損害，加害人雖負賠償責
       任，但以相當之金額為限；所謂相當，自應以實際加害
       情形與其名譽影響是否重大，及被害者之身分地位與加
       害人經濟狀況等關係定之（最高法院47年度台上字第
       1221號判例參照）。
    2、經查原告主張被告於97年7月24日因訴外人陳水扁先生
       於前一天至法院開庭遭人腳踹之社會事件，在立法院召
       開記者會，其間期間有記者提問對原告指陳水扁係預謀
       被踹一事有何看法時，被告則陳述「甲○這瘋狗喔，我
       覺得他昨天已經化身成醫生之外，他還可以去寫科幻小
       說」等言詞評論原告之事實，為被告所不爭執，且經本
       院98年度易字第494號刑事判決有罪，並經台灣高等法院
       以98年度上易字第1359號判決駁回上訴確定，應信為真
       正。被告於審理中雖辯稱此係善意評論，並無傷害原告
       名譽之故意等語。然查被告之上開言詞，並非對事實之
       陳述，而係對原告個人之主觀評價，且以「瘋狗」評論
       他人，於一般社會觀念上，確已貶損原告在社會上之評
       價，且使不特定人之多數人得以共聞共見，使原告遭受
       侮辱，顯已不法侵害原告之名譽，原告自得依民法第195
       條第1項規定，請求被告賠償非財產上之損害。被告雖另
       辯稱原告亦常以此語評論他人，故原告不可能有精神痛
       苦等語云云，然查原告縱有此行為，亦係原告所評論之
       人是否提起妨害名譽訴訟之問題，與本件原告是否受有
       精神痛苦無關。
     3.至原告請求被告因侵害原告名譽之行為，應賠償原告慰
       撫金500萬元，且主張前立法委員林國慶、黃昭輝開記者
       會，罵訴外人施明德是流浪的瘋狗、不入流、畜生等語
       ，各判賠50萬元確定，請本院斟酌等語。經本院審酌原
       告所舉事件經過係訴外人林國慶等主動開記者會發表不
       實之事實，且該事件中兩造間之社經地位等等，均與本
       件不可相比，而本件事發經過係被告對原告先前言論所
       為之個人評價，原告並不在被告發表言論之現場，事發
       場合係立法院民進黨團例行記者會，兩造之社會、財經
       地位，以及被告上開陳述對原告所造成之實際損害程度
       等一切情狀，認原告得請求被告賠償之非財產上損害，
       應以10萬元為適當，原告逾此數額之賠償請求，並無理
       由。
四、綜合上述，原告以被告侵權行為妨礙名譽，依民法第184條
    第1項前段、第195條第1項，請求被告給付10萬元及自起訴
    狀繕本送達翌日即98年4月10日起至清償日止，按年息百分
    之五計算之利息，為有理由，應予准許，逾此範圍之請求，
    為無理由，應予駁回。
五、核本判決所命被告給付之金額未逾50萬元，爰依民事訴訟法
    第389條第1項第5款規定，依職權宣告假執行，並依同法第
    392 條第2項規定，酌定相當之擔保金。至原告敗訴部分，
    其假執行之聲請，已失所附麗，應予駁回。
六、本件事證已臻明確，兩造其餘攻擊防禦方法及證據，經本院
    斟酌後，認均不足以影響本判決之結果，自無逐一詳予論駁
    之必要，併此敘明。
七、結論：本件原告之訴為一部有理由、一部無理由，依民事訴
    訟法第79條，判決如主文。
中    華    民    國    98    年    8    月     28    日
                  民事第五庭    法  官  熊誦梅
以上正本係照原本作成
如對本判決上訴，須於判決送達後20日內向本院提出上訴狀
中    華    民    國    98    年    8    月     28    日
                                書記官  駱俊勳


司法院資訊處製作；財團法人民間司法改革基金會備份。
